# 日別・時間別集計

ここでは、lesson2で準備した`df_log`という仮想ログデータを用いて、日別集計と時間別集計を算出してまとめることを目指します。その中でlubridateによる日時データからの特定の要素(日、時間など)取り出し解説します。

## 想定シナリオ

lesson2で作成したアイテム購入ログデータを元に日別集計を行います:

- 日別購入件数
- 日別売上合計
- 日別購入単価平均

この集計により、どの日に売上が多かったかなどを検証することができます。

また、同様に時間帯別集計を行います:

- 時間別購入件数
- 時間別売上合計
- 時間別購入単価平均

この集計により、どの時間帯で売上が多かったかなどを検証することができます。

## 処理の実行

### パッケージ読み込み

ここで使用するパッケージを読み込みます:

```{r 03_library, message=FALSE, warning=FALSE}
library(tidyverse)
library(lubridate)
library(gridExtra)
```

tidyverseは楽ですね。あと可視化用にgridExtraを使います。

### データ読み込み

lesson2で作成したcsvを読み込みます。`readr::read_csv()`を使います:

```{r 03_read_df_log, message=FALSE}
df_log <- readr::read_csv("df_log.csv")
```

### データハンドリングと可視化

#### 日別

それぞれの日でどれだけ売上があったかを集計してデータセットにします。基本的な流れは以下のとおりです:

- 日時のタイムスタンプから日付の変数(date)を作成
- dateごとに処理するようにグループ化
- 各種集計を実施

実際のRのコードは以下のようになります:

```{r 03_daily_handling}
df_log_date <- df_log %>% 
  # 日付による丸め込みを行った変数を準備
  mutate(date = date(stamp)) %>% 
  # 日付によるグループ化
  group_by(date) %>% 
  # グループ化による集計
  summarise(
    # 購入件数をカウント
    n_buy = n(),
    # 売上合計
    value_buy = sum(value),
    # 購入単価平均
    mean_buy = mean(value)
  )
```

この処理を行ったデータセットは以下のようになります:

```{r 03_daily_table}
knitr::kable(head(df_log_date, 10))
```

このデータを元にggplot2で可視化してみます:

```{r 03_daily_plot}
# ベースとなるggplotオブジェクトを作成
p_date <- ggplot(df_log_date)
# 日別購入件数
p_date1 <- p_date + 
  geom_line(aes(x = date, y = n_buy))
# 日別売上合計
p_date2 <- p_date + 
  geom_line(aes(x = date, y = value_buy))
# 日別購入単価平均
p_date3 <- p_date + 
  geom_line(aes(x = date, y = mean_buy))
# plotを集約
grid.arrange(p_date1, p_date2, p_date3, nrow = 2)
```


#### 時間別

それぞれの時間でどれだけ売上があったかを集計してデータセットにします。基本的な流れは以下のとおりです:

- 日時のタイムスタンプから時間を取り出した変数(hour)を作成
- hourごとに処理するようにグループ化
- 各種集計を実施

実際のRのコードは以下のようになります:

```{r 03_hour_handling}
df_log_hour <- df_log %>% 
  # 時間を取り出した変数を準備
  mutate(hour = hour(stamp)) %>% 
  # 時間によるグループ化
  group_by(hour) %>% 
  # グループ化による集計
  summarise(
    # 購入件数をカウント
    n_buy = n(),
    # 売上合計
    value_buy = sum(value),
    # 購入単価平均
    mean_buy = mean(value)
  )
```

この処理を行ったデータセットは以下のようになります:

```{r 03_hour_table}
knitr::kable(head(df_log_hour, 10))
```

このデータを元にggplot2で可視化してみます:

```{r 03_hour_plot}
# ベースとなるggplotオブジェクトを作成
p_hour <- ggplot(df_log_hour)
# 時間別購入件数
p_hour1 <- p_hour +
  geom_line(aes(x = hour, y = n_buy))
# 時間別売上合計
p_hour2 <- p_hour +
  geom_line(aes(x = hour, y = value_buy))
# 時間別購入単価平均
p_hour3 <- p_hour +
  geom_line(aes(x = hour, y = mean_buy))
# plotを集約
grid.arrange(p_hour1, p_hour2, p_hour3)
```

ついでに、時間x項目でもやってみます。上との違いは、`group_by()`でitemも含めるところです

```{r 03_hour_item_handle}
df_log_hour_item <- df_log %>% 
  mutate(hour = hour(stamp)) %>% 
  # グループ化する変数にhour, itemを指定
  group_by(hour, item) %>% 
  summarise(
    n_buy = n(),
    value_buy = sum(value),
    mean_buy = mean(value)
  )
```

この処理を行ったデータセットは以下のようになります:

```{r 03_hour_item_table}
knitr::kable(head(df_log_hour_item))
```

このデータを元にggplot2で可視化してみます:

```{r 03_hour_item_plot}
# 時間と項目で可視化
p_hour_item <- ggplot(df_log_hour_item)+
  geom_tile(aes(x = hour, y = item, fill = value_buy))
p_hour_item
```

### 解説

今回の処理のポイントは、日時データから特定の要素の取り出しです。lubridateには、日時データから日付や時刻を取り出す関数が要してあります。

```{r 03_example1}
x <- ymd_hms("2018-02-24 15:30:20")

# 年の取り出し
year(x)

# 月の取り出し
month(x)

# 日の取り出し
day(x)

# 時間の取り出し
hour(x)
```

これらはすべて数値型となります。また、日時データから日付型のデータを取得したい場合は、`date()`を使ってください:

```{r 03_example2}
date(x)
```

こちらを利用すると、日付データが返ってきます。それぞれ用途によって使い分けるといいでしょう。

また、日時データの丸め込み関数もいろいろ準備されていますが、ここでは省略します。


## 参考資料

[Get/set years component of a date-time](http://lubridate.tidyverse.org/reference/year.html)

: 年を取り出す`year()`の説明。

[Get/set hours component of a date-time](http://lubridate.tidyverse.org/reference/hour.html)

: 時間を取得する`hour()`の説明

[Get/set date component of a date-time](http://lubridate.tidyverse.org/reference/date.html)

: lubridateのdate関数の説明


