# 曜日別・週別集計

ここでは、lesson2で準備した`df_log`という仮想ログデータを用いて、曜日別集計と週別集計を算出してまとめることを目指します。さらに、それらを掛けあわせたデータセットと可視化を行います。その中でlubridateによる日時データからの特定の要素(週、曜日など)取り出し解説します。

## 想定シナリオ

lesson2で作成したアイテム購入ログデータを元に曜日別集計を行います:

- 曜日別購入件数
- 曜日別売上合計
- 曜日別購入単価平均

この集計により、どの曜日に売上が多かったかなどを検証することができます。

また、同様に週間集計を行います:

- 週間別購入件数
- 週間別売上合計
- 週間別購入単価平均

この集計により、どの週で売上が多かったかなどを検証することができます。

## 処理の実行

### パッケージ読み込み

ここで使用するパッケージを読み込みます:

```{r 04_library, message=FALSE, warning=FALSE}
library(tidyverse)
library(lubridate)
library(gridExtra)
```

### データ読み込み

lesson2で作成したcsvを読み込みます。`readr::read_csv()`を使います:

```{r 04_read_df_log}
df_log <- readr::read_csv("df_log.csv")
```

### データハンドリングと可視化

#### 曜日別

それぞれの曜日でどれだけ売上があったかを集計してデータセットにします。基本的な流れは以下のとおりです:

- 日時のタイムスタンプから曜日を取得して変数(weekday)を作成
- weekdayごとに処理するようにグループ化
- 各種集計を実施

実際のRのコードは以下のようになります:

```{r 04_wday_handling}
df_log_wday <- df_log %>% 
  # 曜日を取得して変数を追加
  mutate(weekday = wday(stamp, label = TRUE, abbr = FALSE)) %>% 
  group_by(weekday) %>% 
  summarise(
    n_buy = n(),
    value_buy = sum(value),
    mean_buy = mean(value)
  )
```

この処理を行ったデータセットは以下のようになります:

```{r 04_wday_table}
knitr::kable(df_log_wday)
```

このデータを元にggplot2で可視化してみます:

```{r 04_wday_plot}
p_wday <- ggplot(df_log_wday)
p_wday1 <- p_wday +
  geom_bar(aes(x = weekday, y = n_buy), stat = "identity")
p_wday2 <- p_wday +
  geom_bar(aes(x = weekday, y = value_buy), stat = "identity")
p_wday3 <- p_wday +
  geom_bar(aes(x = weekday, y = mean_buy), stat = "identity")
grid.arrange(p_wday1, p_wday2, p_wday3)
```

#### 週間

それぞれの週でどれだけ売上があったかを集計してデータセットにします。基本的な流れは以下のとおりです:

- 日時のタイムスタンプから週番号を取り出した変数(week)を作成
- weekごとに処理するようにグループ化
- 各種集計を実施

実際のRのコードは以下のようになります:

```{r 04_week_handle}
df_log_week <- df_log %>% 
  # タイムスタンプから週番号を取得
  mutate(week = week(stamp)) %>% 
  group_by(week) %>% 
  summarise(
    n_buy = n(),
    value_buy = sum(value),
    mean_buy = mean(value)
  )
```

この処理を行ったデータセットは以下のようになります:

```{r 04_week_table}
knitr::kable(df_log_week)
```

このデータを元にggplot2で可視化してみます:

```{r 04_week_plot}
p_week <- ggplot(df_log_week)
p_week1 <- p_week +
  geom_bar(aes(x = week, y = n_buy), stat = "identity")
p_week2 <- p_week +
  geom_bar(aes(x = week, y = value_buy), stat = "identity")
p_week3 <- p_week +
  geom_bar(aes(x = week, y = mean_buy), stat = "identity")
grid.arrange(p_week1, p_week2, p_week3)
```


#### 曜日x週

ついでに、曜日x週で集計するようにやってみます。両方の変数を`group_by()`で両方を指定すればOKです;

```{r 04_week_wday_handling}
df_log_weekday_no <- df_log %>% 
  # 変数を準備
  mutate(weekday = wday(stamp, label = TRUE, abbr = FALSE),
         week_no = week(stamp)) %>% 
  # グループ化
  group_by(week_no, weekday) %>% 
  summarise(
    n_buy = n(),
    value_buy = sum(value),
    mean_buy = mean(value)
  )
```

この処理を行ったデータセットは以下のようになります:

```{r 04_week_wday_table}
knitr::kable(head(df_log_weekday_no))
```

このデータを元にggplot2で可視化してみます:

```{r 04_week_wday_plot}
# 曜日と週番号で可視化
p_weekday_no <- ggplot(df_log_weekday_no)
p_weekday_no1 <- p_weekday_no +
  geom_tile(aes(x = week_no, y = weekday, fill = n_buy))
p_weekday_no2 <- p_weekday_no +
  geom_tile(aes(x = week_no, y = weekday, fill = value_buy))
p_weekday_no3 <- p_weekday_no +
  geom_tile(aes(x = week_no, y = weekday, fill = mean_buy))
grid.arrange(p_weekday_no1, p_weekday_no2, p_weekday_no3)
```


### 解説

今回のポイントは、日時データから週番号および曜日を取得するところです。

週番号を取得するには、`week()`を利用します:

```{r 04_example1}
x <- ymd_hms("2018-02-24 15:30:20")

# 週番号を取得
week(x)

# ついでにquaterも
quarter(x)

# さらにsemesterも
semester(x)
```

このあたりはlesson3と同様です。セメスターもクウォーターも切り出せます。開始時期も引数で指定できます。

曜日を取得するには、`wday()`を利用します:

```{r 04_example2}
# 曜日を数値で取得
wday(x)

# 曜日を文字列(ラベル)で取得
wday(x, label = TRUE)

# 曜日を順序付きfactor型で非省略
wday(x, label = TRUE, abbr = FALSE)

# 曜日を月曜からスタートさせる
wday(x, label = TRUE, abbr = FALSE,
     week_start = 1)

```

セットしているlocaleにあわせて表示されます。自動的にやってくれるので便利です。

## 参照

[Get/set weeks component of a date-time](http://lubridate.tidyverse.org/reference/week.html)

: 週番号を取得する関数の説明

[Get/set days component of a date-time](http://lubridate.tidyverse.org/reference/day.html)

: 曜日を取得する関数`wday()`などの説明


