# 特定の期間を利用した処理

ここでは、lesson2で準備した`df_log`という仮想ログデータを用いて、一定期間での集計をまとめることを目指します。その中でlubridateのintervalオブジェクトと`%within%`演算子を説明します。

## 想定シナリオ

lesson2で作成したアイテム購入ログデータを元に、1/16から1/31までを曜日別集計を行います:

- 期間内購入件数
- 期間内売上合計
- 期間内購入単価平均

この集計により、その期間での売上を検証することができます。

また、特定の期間とそれ以外の期間での比較を行います:

- 購入件数の比較
- 売上合計の比較

これにより、期間別の比較をすることができます。

## 処理の実行

### パッケージ読み込み

ここで使用するパッケージを読み込みます:

```{r 05_library, message=FALSE, warning=FALSE}
library(tidyverse)
library(lubridate)
library(gridExtra)
```

### データ読み込み

lesson2で作成したcsvを読み込みます。`readr::read_csv()`を使います:

```{r 05_read_df_log}
df_log <- read_csv("df_log.csv")
```

### データハンドリングと可視化

#### 特定期間を取り出す

特定の期間でどれだけ売上があったかを集計してデータセットにします。基本的な流れは以下のとおりです:

- 特定期間を表すietervalオブジェクトを作成
- 特定期間のデータを抽出
- 各種集計を実施

実際のRのコードは以下のようになります:

```{r 05_interval_handling}
# intervalオブジェクトを生成
target_interval <- interval(
  start = ymd("2018-1-16"),
  end = ymd("2018-1-31")
)

# ターゲット期間のみを取り出して集計
# 指定が効いているのを確認するため日別集計
df_log_interval <- df_log %>% 
  filter(stamp %within% target_interval) %>% 
  mutate(date = date(stamp)) %>% 
  group_by(date) %>% 
  summarise(
    n_buy = n(),
    value_buy = sum(value),
    mean_buy = mean(value)
  )
```

この処理を行ったデータセットは以下のようになります:

```{r 05_interval_table}
knitr::kable(head(df_log_interval, 10))
```

このデータを元にggplot2で可視化してみます:

```{r 05_interval_plot}
# 指定区間を取り出した範囲で可視化
p_int_date <- ggplot(df_log_interval)
p_int_date1 <- p_int_date + 
  geom_line(aes(x = date, y = n_buy))
p_int_date2 <- p_int_date + 
  geom_line(aes(x = date, y = value_buy))
p_int_date3 <- p_int_date + 
  geom_line(aes(x = date, y = mean_buy))
grid.arrange(p_int_date1, p_int_date2, p_int_date3, nrow = 2)
```

ついでに、指定期間との比較をやってみます

```{r 05_interval_comp_handling}
# 区間指定の応用。一定期間とそれ以外で検証
# filterではなくif_elseでmutateする
# 3つ以上ならcase_whenでパターンを準備すればOK

df_log_interval_comp <- df_log %>% 
  mutate(target = if_else(
    stamp %within% target_interval, "target", "other"
  )) %>% 
  mutate(hour = hour(stamp)) %>% 
  group_by(hour, target) %>% 
  summarise(
    n_buy = n(),
    value_buy = sum(value),
    mean_buy = mean(value)
  )
```


この処理を行ったデータセットは以下のようになります:

```{r 05_interval_comp_table}
knitr::kable(head(df_log_interval_comp, 10))
```

このデータを元にggplot2で可視化してみます:

```{r 05_interval_comp_plot}
p_int_comp_date <- ggplot(df_log_interval_comp)
p_int_comp_date1 <- p_int_comp_date + 
  geom_boxplot(aes(x = target, y = mean_buy, color = target)) +
  coord_flip()
p_int_comp_date2 <- p_int_comp_date + 
  geom_line(aes(x = hour, y = mean_buy, color = target))
grid.arrange(p_int_comp_date1, p_int_comp_date2, nrow = 2)
```

### 解説

今回のポイントは、「この日時からこの日時まで」という特定の期間を示すintervalオブジェクトです。

lubridateパッケージには、独自でintervalクラスが実装されています:

```{r 05_example1}
# 使う日時データを準備

x1 <- ymd_hms("2018-02-23 17:50:00")
x2 <- ymd_hms("2018-02-25 17:50:00")

# intervalオブジェクトを作成
x_i <- interval(
  start = x1,
  end = x1 + days(1)
)

# そのまま出してみる
x_i

# 開始日時を取得
int_start(x_i)

# 終了日時を取得
int_end(x_i)

# 時間の幅を取得
int_length(x_i)

# interval作成用の%--%演算子

x1 %--% x2

```

intervalオブジェクトは時間的な幅を秒単位で保持し、それに属性(attribute)で開始日時とタイムゾーン、そしてclass情報を付与しています:

```{r 05_example2}
# 中身を強制的に出力
# 1日は86400秒
cat(x_i)

# 属性を出力してみる
attributes(x_i)

```

このあたりが理解できていれば、lesson2-4の内容を応用していろいろいじれることはわかるかと思います。このintervalオブジェクトに関する便利な関数がlubridateパッケージに準備してあります:

```{r 05_example3}
# intervalを準備
x_i1 <- interval(ymd("2018-01-01"), ymd("2018-01-31"))
x_i2 <- interval(ymd("2018-01-16"), ymd("2018-02-16"))
x_i3 <- interval(ymd("2018-02-01"), ymd("2018-02-28"))

# intervalをずらす
# 第二引数には時間的な幅(duration(), days()など)
int_shift(x_i1, days(5))

# 開始と終了を反転
x_i1_flip <- int_flip(x_i1)
x_i1_flip

# 開始と終了を整える(順番をきれいにする)
int_standardize(x_i1_flip)

# 2つの区間が重なっているかどう(オーバーラップ)か判定
# これはオーバーラップしているのでTRUE
int_overlaps(x_i1, x_i2)

# これはオーバーラップしてないのでFALSE
int_overlaps(x_i1, x_i3)

# 2つのintervalで、開始and/or終了が同じかどうか(align)判定
# 説明用に新たにintervalを準備
x_i4 <- interval(ymd("2018-01-01"), ymd("2018-02-16"))

# x_i4の開始はx_i1の開始と揃っているので、これはTRUE
int_aligns(x_i4, x_i1)

# x_i4の終了はx_i2の終了と揃っているので、これもTRUE
int_aligns(x_i4, x_i2)

# x_i4はx_i3の開始とも終了とも揃っていないので、これはFALSE
int_aligns(x_i4, x_i3)

# 日時ベクトルの要素で、その差分を利用してintervalベクトルを作成
# 説明用に日付のベクトルを生成
dates <- now() + days(1:3)
dates

# 差分でintervalベクトルを生成
# この場合、3つの日時から区間をつくるので長さが2になる
int_diff(dates)
```

また、「あるinterval/日時が、ある区間に含まれるかどうか」を判定する演算子として、lubridateには`%within%`が準備してあります。

```{r 05_example4}
# 説明用にintervalを準備
x_i1 <- interval(ymd("2018-01-01"), ymd("2018-01-31"))
x_i2 <- interval(ymd("2018-01-16"), ymd("2018-01-31"))
x_i3 <- interval(ymd("2018-01-16"), ymd("2018-02-16"))

# %within%演算子のテスト
# これは含まれるのでTRUE
ymd("2018-01-10") %within% x_i1

# これは含まれないのでFALSE
ymd("2018-02-10") %within% x_i1

# intervalでの比較
# これは含まれるのでTRUE
x_i2 %within% x_i1

# これは(オーバーラップしてるけけど)内包しているわけではないのでFALSE
x_i3 %within% x_i1

# この演算子は「左が右に含まれるかどうか」を判定
# なので、これはFALSE
x_i1 %within% x_i2

```

演算子の右にはintervalオブジェクトしか使えませんので注意してください。

## 参照

[Utilities for creation and manipulation of Interval objects](http://lubridate.tidyverse.org/reference/interval.html)

: intervalオブジェクトを作成・操作する関数の説明

[Interval class](http://lubridate.tidyverse.org/reference/Interval-class.html)

: intervalクラスの説明

[Tests whether a date or interval falls within an interval](http://lubridate.tidyverse.org/reference/within-interval.html)

: `%within%`演算子の説明

